【裁判字號】    95,訴緝,71
【裁判日期】    950630
【裁判案由】    妨害兵役
【裁判全文】
臺灣桃園地方法院刑事判決              95年度訴緝字第71號
公  訴  人  臺灣桃園地方法院檢察署檢察官
被      告  甲○
選任辯護人  陽文瑜律師
            袁健峰律師
上列被告因妨害兵役案件，經檢察官聲請以簡易判決處刑（89年
度偵字第5815號），本院中壢簡易庭認不宜以簡易判決處刑（89
年度壢簡字第967 號），移由本院刑事庭改依通常程序審判，被
告復於準備程序進行中，就被訴事實為有罪之陳述，本院告知其
簡式審判程序之旨，聽取當事人意見後，裁定由受命法官獨任依
簡式審判程序審理，茲判決如下：
    主  文
甲○意圖避免常備兵現役之徵集，應受徵集，無故逾入營期限五
日，處有期徒刑伍月，如易科罰金，以參佰元折算壹日。緩刑貳
年。
    事  實
一、甲○係役齡男子，乃桃園縣中壢市公所列管之67年次役男，
    其明知自己依「役男出境處理辦法」第4 條第1 項第3 款之
    規定具結出境後，應於民國88年6 月30日前返國，以接受兵
    役徵集，詎竟意圖逃避常備兵現役之徵集，於上開返國期限
    前2 日即88年6 月28日出境，前往美國就學，而逾期未歸。
    嗣其經列為陸軍第1842梯次常備兵現役之徵集人員，訂於89
    年1 月17日上午9 時30分，在桃園縣中壢火車站前站出口處
    集合，入營服役，桃園縣中壢市公所並於89年1 月5 日以桃
    府兵徵字第975 號函將該徵集令，於89年1 月8 日送達甲○
    之戶籍地，由其父李崇仁代為簽收後轉知甲○。然甲○除先
    後於88年10月8 日、88年12月7 日委託李崇仁代向桃園縣中
    壢市公所陳情，另於89年1 月間向桃園縣政府及內政部申請
    延期徵集，並無返國之意，且於上開延期徵集之申請未獲准
    許時，仍執意不按時返國向受訓單位報到入營服役，致無故
    逾入營期限5 日。
二、案經桃園縣政府函請臺灣桃園地方法院檢察署檢察官偵查後
    聲請以簡易判決處刑，嗣由本院改依通常程序審理。
    理  由
一、上開犯罪事實，業經被告甲○於本院審理時坦承不諱，核與
    證人即被告之父李崇仁於檢察官訊問時所證均相符，並有桃
    園縣89年第A1842 梯次陸軍常備兵徵集令1 份、桃園縣中壢
    市公所89年1 月17日89中市兵字第2939號函（內容係催請被
    告按時入營服役，以免觸犯妨害兵役治罪條例之規定）1 份
    、被告之戶籍謄本1 份、桃園縣中壢市未按時報到入營役男
    訪查紀錄1 份、被告具結出境及在美就學相關資料1 份、陳
    情書3 份（其中1 份係申請延期徵集入營）、內政部89年2
    月8 日臺（89）內中役字第8981089 號函（內容為被告不符
    申請延期徵集規定）1 份在卷可稽，另參酌被告係依「役男
    出境處理辦法」第4 條第1 項第3 款之規定具結出境，對其
    應於88年6 月30日返國及其乃役男身分，均應知之甚稔，然
    猶於88年6 月28日出境美國，顯無按時回國服役之可能，其
    有逃避常備兵現役徵集之意圖，甚為明顯，足認被告之自白
    與事實相符。本案事證明確，應依法論科。
二、核被告所為，係犯妨害兵役治罪條例第4 條第5 款之罪。被
    告行為後，妨害兵役治罪條例業於91年6 月26日修正公布施
    行，其中該條例第4 條第5 款條文之文字雖未更動，但法定
    刑已由原來之「處6 月以上、5 年以下有期徒刑」，減輕為
    「處5 年以下有期徒刑」，經新舊法比較結果，修正後之法
    定刑較修正前之規定為輕，依刑法第2 條第1 項前段之規定
    ，本件自應適用裁判時即修正後之妨害兵役治罪條例之新法
    。至妨害兵役治罪條例第4 條雖於91年6 月26日另增列第8
    款即「核准出境後，屆期未歸，經催告仍未返國者」之罰則
    ，然揆諸刑法第1 條「行為之處罰，以行為時之法律有明文
    規定者，為限」之罪刑法定原則，尚無適用該規定處罰被告
    之餘地，併予指明。爰審酌被告逃避常備兵現役之徵集，破
    壞兵役公平性，所為非是，惟事後尚能坦承犯行，並主動歸
    國面對服兵役之義務，態度尚稱良好，暨其犯罪之動機、目
    的、手段、素行等一切情狀，量處如主文所示之刑。另被告
    行為後，刑法第41條亦已於90年1 月10日修正公布，同年月
    12日生效，將原規定之「犯最重本刑為3 年以下有期徒刑以
    下之刑之罪」，修正為「犯最重本刑為5 年以下有期徒刑以
    下之刑之罪」，而受6 個月以下有期徒刑或拘役之宣告，得
    易科罰金。兩相比較，以修正後之適用範圍較寬，對被告較
    為有利，依刑法第2 條第1 項前段之規定，即應適用裁判時
    即修正後之規定，而併諭知易科罰金之折算標準。再者，被
    告前未曾受有期徒刑以上刑之宣告，有臺灣高等法院被告前
    案紀錄表1 份在卷足憑，其因一時失慮致罹刑典，惟事後已
    坦承犯行，並經檢察官之曉諭主動向公益團體捐款，有卷附
    匯款通知單1 份可證，顯見悔意，堪認經此偵審程序之教訓
    ，當知所警惕而信無再犯之虞，是本院認上開所宣告之刑，
    以暫不執行為適當，茲併予宣告緩刑2 年，以啟自新。
三、至原聲請簡易判決處刑書之「所犯法條」欄，雖記載被告另
    違反（行為時之）妨害兵役治罪條例第3 條第5 款「役齡男
    子意圖避免徵兵處理，而有居住處所遷移，無故不申報，致
    未能辦理身家調查、徵兵檢查、抽籤或徵集者」之規定，惟
    觀之聲請簡易判決處刑書所載之犯罪事實，並未具體提及此
    部分犯行，遍查全卷，亦無相關事證足以佐證，被告於本院
    審理時，復明確表示其在臺住所並未變動，其前往美國僅為
    就學，並無變更住所之意，兼之前開常備兵徵集令，經向被
    告之戶籍地寄送，已由其父李崇仁簽收後轉知被告乙節，業
    已認定如前，自難認被告有何遷移居住處所之事實，是聲請
    簡易判決處刑書所載此部分犯行，顯乏實據。惟因檢察官認
    此部分犯行與前揭論罪科刑部分，屬牽連犯之裁判上一罪關
    係，爰不另為無罪之諭知，併此敘明。
據上論斷，依刑事訴訟法第452 條、第273 條之1 第1 項、第29
9 條第1 項前段，修正後妨害兵役治罪條例第4 條第5 款，刑法
第11條前段、第2 條第1 項前段、修正後第41條第1 項前段、第
74條第1 款，罰金罰鍰提高標準條例第2 條，判決如主文。
本案經檢察官古慧珍到庭執行職務。
中    華    民    國    95    年    6     月    30    日
                  刑事第十庭    法  官  許炎灶
以上正本證明與原本無異。
如不服本判決，應於判決送達後10日內向本院提出上訴狀（應附
繕本），上訴於臺灣高等法院。
                                書記官  文巧雲
中    華    民    國    95    年    7     月    12    日
附錄本判決論罪科刑法條：修正後妨害兵役治罪條例第4 條第5
款。
妨害兵役治罪條例第4條
意圖避免預備軍官、預備士官或常備兵、補充兵現役之徵集，而
有下列行為之一者，處五年以下有期徒刑：
一  捏造免役或緩徵原因者。
二  毀傷身體或以其他方法變更體位者。
三  緩徵原因消滅，無故逾四十五日未自動申報者。
四  拒絕接受徵集令者。
五  應受徵集，無故逾入營期限五日者。
六  使人頂替本人應徵者。
七  未經核准而出境者。
八  核准出境後，屆期未歸，經催告仍未返國者。


司法院資訊處製作；財團法人民間司法改革基金會備份。
